【裁判字號】    98,交聲,259
【裁判日期】    980211
【裁判案由】    交管條例聲異
【裁判全文】
臺灣板橋地方法院交通事件裁定         98年度交聲字第259號
原處分機關  交通部公路總局臺北區監理所蘆洲監理站
異  議  人
即受處分人  甲○○
上列異議人因違反道路交通管理處罰條例案件，對於交通部公路
總局臺北區監理所蘆洲監理站民國97年12月29日北監蘆字第裁46
-C00000000號所為之裁決處分（原舉發案號：臺北縣政府警察局
北縣警交字第C00000000 號），聲明異議，本院裁定如下：
    主  文
原處分關於甲○○汽車駕駛人，行經有燈光號誌管制之交岔路口
闖紅燈，處罰鍰新臺幣肆仟伍佰元部分撤銷。
其餘異議駁回。
    理  由
一、原處分意旨略以：異議人即受處分人甲○○於民國97年3 月
    11日晚間11時12分許，騎乘車號LLV-061 號重型機車，行經
    臺北縣延和路與延平路口時，因行經有燈光號誌管制之交岔
    路口闖紅燈之違規行為，經警掣單舉發，爰依道路交通管理
    處罰條例第53條第1 項、第63條第1 項第3 款之規定，裁處
    異議人罰鍰新臺幣（下同）4 千5 百元，並記違規點數3 點
    。
二、異議意旨略以：異議人於97年3 月11日晚間11時12分許，行
    經臺北縣土城市○○路時，因闖紅燈遭臺北縣政府警察局土
    城分局清水派出所員警攔下，並當場舉發開立違規紅單，異
    議人於應到案日期前即97年3 月27日至臺北市○○○路統一
    超商準時繳納罰鍰1 千8 百元，但因異議人不知異議人另有
    1 張於95年12月10日在臺北市○○路○ 段違規之紅單（單號
    AY0000000 號），致原欲繳納本件違規之罰鍰1 千8 百元誤
    遭植成繳納AY0000000 號裁決書之罰鍰，為此聲明異議，請
    求撤銷原處分云云。
三、按汽車駕駛人，行經有燈光號誌管制之交岔路口闖紅燈者，
    處新臺幣1 千8 百元以上5 千4 百元以下罰鍰，並記違規點
    數3 點，道路交通管理處罰條例第53條第1 項、第63條第1
    項第3 款分別定有明文。
四、經查：
  (一)異議人於97年1 月5 日收受本件裁決書後，旋即於97年1 月
    9 日向交通部公路總局臺北區監理所蘆洲監理站提出申訴書
    ，其申訴書之內容並記載「本人…於97/3/12 0 時12分經延
    和路左轉延平路闖紅燈經土城分局清水派出所填單告發，罰
    款1800元正，於97/3/27 日19：29在臺北市敦化店7-11繳款
    完畢，日前又收到蘆洲監理站裁決書，發現同一案且因日期
    錯誤，…請查明！銷案！」等語，有交通部公路總局臺北區
    監理所蘆洲監理站送達證書及蓋有交通部公路總局臺北區監
    理所蘆洲監理站收文戳之申訴書各1 份在卷可稽，足見異議
    人於97年1 月9 日提出予交通部公路總局臺北區監理所蘆洲
    監理站之申訴書即已表明對本件原裁決處分不服之意，是可
    認異議人於97年1 月9 日即已提出本件聲明異議，先予敘明
    。
  (二)又異議人於97年3 月11日晚間11時12分許，騎乘車號LLV-06
    1 號重型機車，行經臺北縣延和路與延平路口時，確有闖紅
    燈之違規行為一節，為異議人於異議中所自承，固足認其確
    有原處分所認定闖紅燈之違規行為；惟異議人確有於97年3
    月27日至統一超商繳納1 千8 百元之交通罰鍰，有異議人提
    出之統一超商股份有限公司代收款專用繳款證明1 份在卷可
    稽，該代收款專用繳款證明上所記載之單號雖為AY0000000
    號，然觀諸卷附之違規查詢報表可知，單號AY0000000 號舉
    發違反道路交通管理事件通知單（以下簡稱舉發單）之違規
    時間係95年12月21日，違規地點為臺北市○○路○ 段，舉發
    方式為「逕行舉發」，另異議人係設籍於「臺北縣三重市○
    ○○路302 巷36號3 樓」，惟異議人於聲明異議狀所記載之
    居所為「臺北縣土城市○○街17號8 樓」，亦有個人基本資
    料查詢結果及聲明異議狀各1 份在卷可參，足見異議人辯稱
    其因未實際居住於戶籍地，致未收受上開AY0000000 號舉發
    單而不知有該件違規一節，實屬可能；再者，觀諸本件臺北
    縣政府警察局北縣警交字第C00000000 號舉發單，其上記載
    本件違規之應到案日期為97年3 月27日，舉發違反法條為道
    路交通管理處罰條例第53條第1 項，而道路交通管理處罰條
    例第53條第1 項所定之罰鍰金額即為1 千8 百元以上5 千4
    百元以下，是依道路交通管理處罰條例第9 條第1 項規定，
    異議人確可於97年3 月27日前，至超商以最低之罰鍰金額即
    1 千8 百元繳納結案，此與本件異議人至超商繳納本件罰鍰
    之時間及金額均屬相符相符，益徵異議人辯稱其當日即97年
    3 月27日至超商係要繳納本件舉發單之罰鍰一節，應屬可信
    。
  (三)因之，異議人既不知有另有單號AY0000000 號舉發單之存在
    ，其前往超商繳納1 千8 百元交通罰鍰之時間恰為本件舉發
    單所記載之應到案日期，金額亦與本件違規所應繳納之罰鍰
    1 千8 百元相符，足見異議人於97年3 月27日前往超商繳納
    時，確係欲繳納本件違規之交通罰鍰無訛，不過係因本件違
    規之罰鍰恰與先前單號AY0000000 號裁決書所裁處之罰鍰金
    額相同（同係1 千8 百元），且異議人疏未注意代收款專用
    繳款證明上所記載繳清之單號為AY0000000 號所致，而受處
    分人在同時有多筆交通違規罰鍰需繳納時，受處分人本即可
    自由選擇其優先繳交之次序，受處分人選擇先行繳清違規時
    間在後之交通罰鍰並無不可，故本件異議人之真意既係要繳
    納本件舉發單，並已於本件舉發單所指定之應到案日期前完
    成繳納，當不能僅以代收款專用繳款證明所記載之單號並非
    本件舉發單之單號C00000000 ，即強令異議人所繳納之1 千
    8 百元交通罰鍰必須用以優先繳清單號AY0000000 號裁決書
    之交通罰鍰，是異議人辯稱其已於本件舉發單所指定之應到
    案日期前繳納本件違規之交通罰鍰1 千8 百元一節，洵屬可
    採。
五、從而，異議人既已於本件舉發單所指定之應到案日期前繳清
    本件交通違規罰鍰1 千8 百元，則本件原處分機關逕以異議
    人闖紅燈，對其裁處罰鍰4 千5 百元部分，即有可議，應由
    本院予以撤銷，至原處分裁處記違規點數3 點部分，於法並
    無不合，是異議人此部分之異議為無理由，應予駁回。
據上論斷，應依道路交通案件處理辦法第19條、第20條裁定如主
文。
中    華    民    國    98    年    2     月    11    日
                      交通法庭    法  官      曾淑娟
上列正本證明與原本無異。
如不服本裁定，應於裁定送達後五日內敘明抗告理由，向本院提
出抗告狀。
                                  書記官      謝雪紅
中    華    民    國    98    年    2     月    11    日


司法院資訊處製作；財團法人民間司法改革基金會備份。
